最高法院刑事判決　　　　　　　　　　　　　　　　九十三年度台上字第三三八號
　　上　訴　人　甲○○
右上訴人因違反麻醉藥品管理條例案件，不服台灣高等法院花蓮分院中華民國九十二
年十月二十九日第二審更審判決（九十二年度重上更(四)字第六三號，起訴案號：台灣
花蓮地方法院檢察署八十六年度偵字第一五五號），提起上訴，本院判決如左：
    主  文
原判決撤銷，發回台灣高等法院花蓮分院。
    理  由
本件原判決認定上訴人甲○○與郭春伸係朋友關係，民國八十五年十二月二十五日晚
上七時許，郭春伸打電話給上訴人告知欲購買化學合成麻醉藥品安非他命，上訴人即
基於營利之意圖，同意販賣安非他命與郭春伸，並約其於同日晚上九時許在花蓮縣富
里鄉竹田村義民廟前交貨，旋於同日晚上九時許，先至花蓮縣富里鄉○○村○○路六
十七號，向綽號「鯊魚」之詹錦雄以新台幣（下同）一萬五千元購買安非他命十一包
（含袋重十．九公克），隨即攜往義民廟前等候，預計以二萬元轉售與郭春伸，適為
在該處巡邏之警員陳瑞祥發現上訴人正在打電話，形跡可疑上前盤查，而扣得該十一
包安非他命，並帶回警局詢問，上訴人於被發覺上開販賣安非他命之犯行前，向陳瑞
祥自首等情。因而撤銷第一審關於上訴人非法販賣化學合成麻醉藥品部分之判決，改
判論處上訴人非法販賣化學合成麻醉藥品罪刑，固非無見。
惟查(一)、被告或共犯之自白，不得作為有罪判決之唯一證據，仍應調查其他必要之證
據，以察其是否與事實相符，刑事訴訟法第一百五十六條第二項定有明文。原判決以
上訴人於警訊及偵查中之自白認定上訴人有本件之犯行，然卷查上訴人於警訊及偵查
中固曾自白，被查獲當天晚上七時許，郭春伸曾打電話表示欲購買安非他命，經伊同
意後約定於當晚九時許在義民廟交貨，並於當晚九時許至詹錦雄住處以一萬五千元向
其購買扣案安非他命十一包，隨即攜往義民廟前擬以二萬元賣與郭春伸時被查獲等情
。但嗣即否認販入該安非他命係欲販賣與郭春伸，並以伊不認識郭春伸，扣案安非他
命係供自己施用等語置辯。證人郭春伸於第一審亦證稱：不認識上訴人，沒有打電話
給上訴人說要買安非他命等語（第一審卷第四十五頁正面）。準此，則究竟有何補強
證據證明上訴人上開自白與事實相符，原判決未詳予調查說明，僅泛稱上訴人務農維
生，僅係小康，苟係單純供己吸用，衡諸常情，應無一次購入偌多安非他命云云，而
認定上訴人之自白與事實相符，尚嫌速斷。雖原判決以詹錦雄確有販賣扣案安非他命
與上訴人之犯行，業經判決確定，然此充其量亦僅能證明上訴人有向詹錦雄購買安非
他命，而憑何得以佐證其販入該安非他命係欲出售與郭春伸，原判決亦未說明，遽憑
上訴人上開自白而斷罪，自有可議。(二)、修正前之麻醉藥品管理條例第十三條之三規
定：犯第十三條之一第二項各款之罪，供出麻醉藥品來源因而破獲者，得減輕其刑。
其立法意旨重在鼓勵具體供出其上游麻醉藥品之來源，俾利追查，以杜絕麻醉藥品之
蔓延與氾濫，故必因其供出毒品來源，因而破獲，始有其適用。倘未因其供述而破獲
其前手，或非因其供述而破獲其前手，即不得依本條之規定寬減其刑。上訴人於警訊
及偵查中雖供述其扣案之麻醉藥品係向詹錦雄購買，詹錦雄亦因曾販賣安非他命給上
訴人等而經判刑確定，有卷附原審法院八十六年度上訴字第七五號刑事判決足憑。然
查詹錦雄因販賣安非他命與葉長宗及其他不特定人，已於八十五年十月二十二日為警
查獲，並經台灣台東地方法院檢察署檢察官於八十五年十月二十四日以八十五年度偵
字第二六四二號起訴書起訴在案（偵查卷第三十一至三十三頁）。上訴人係於同年十
二月二十六日始供出其持有之安非他命係向詹錦雄購買，有警訊筆錄足稽，能否謂係
因上訴人供出安非他命來源而破獲詹錦雄有販賣安非他命之犯行，即有欠明瞭。原判
決對此未詳予調查釐清，遽依上開規定減輕其刑，尚有未合。上訴意旨指摘原判決不
當，非無理由，應認仍有撤銷發回更審之原因。
據上論結，應依刑事訴訟法第三百九十七條、第四百零一條，判決如主文。
中　　　華　　　民　　　國　　九十三　　年　　　一　　　月　　二十九　　日
                              最高法院刑事第三庭
                                  審判長法官  董　明　霈
                                        法官  林　茂　雄
                                        法官  張　祺　祥
                                        法官  花　滿　堂
                                        法官  石　木　欽
      右正本證明與原本無異
                                              書  記  官
中　　　華　　　民　　　國　　九十三　　年　　　一　　　月　　 三十 　　日
                                                                       ：
